臺灣臺北地方法院民事判決
110年度訴字第3389號
原      告  洪美麗  

訴訟代理人  許志嘉律師
被      告  萬淑儀  
訴訟代理人  盧德聲律師
            宋重和律師
上列當事人間請求侵權行為損害賠償事件，原告提起刑事附帶民
事訴訟，經本院刑事庭裁定移送前來（108年度附民字第615號）
，本院於民國110年11月10日言詞辯論終結，判決如下：
    主  文
被告應給付原告新臺幣貳拾萬元，及自民國一百零八年十一月八
日起至清償日止，按週年利率百分之五計算之利息。
訴訟費用由被告負擔十分之一，餘由原告負擔。
原告其餘之訴駁回。
本判決第一項得假執行，但被告如以新臺幣貳拾萬元為原告預供
擔保，得免為假執行。
原告其餘假執行之聲請駁回。
　　事實及理由
一、原告主張：被告為伊與訴外人萬祖華之女，惟被告對於伊與
    萬祖華素有舊怨。伊於民國107年12月7日下午2時30分左右
    ，陪同萬祖華前往被告之臺北市○○區○○路0段00巷0○0號1樓
    住處，欲向訴外人留淑容即萬祖華弟媳收取其他房屋應分得
    之租金，當時伊原在門外，萬祖華上前按門鈴，被告前來應
    門，2人因細故爭執，萬祖華因不想再理會被告準備離開，
    被告隨即走出屋外大聲對萬祖華咆哮並出手推萬祖華，作勢
    要打萬祖華。伊見狀即對被告稱「他是妳爸，妳怎麼可以這
    樣」等語，詎料被告聞後大怒抓狂，竟抓伊頭髮，揮拳打伊
    右前腦，攻擊伊頭部，掐住伊並拉伊撞牆，再將伊拉倒在地
    （下稱系爭傷害行為），伊因而受有頭皮撕裂傷3公分，上
    唇挫傷，右臉頰挫傷，左膝擦傷，左腳擦傷等傷害（下稱系
    爭傷害）。爰依民法第184條第1項前段、第195條第1項規定
    請求賠償精神慰撫金等語。並聲明：㈠被告應給付原告新臺
    幣（下同）200萬元，及自起訴狀繕本送達之翌日起至清償
    日止，按週年利率5%計算之利息。㈡願供擔保請准宣告假執
    行。
二、被告則以：伊因患有妥瑞氏症、甲狀腺機能亢進、精神官能
    性憂鬱症等疾病，身心狀況不佳，原告為伊母親，對伊患有
    上開病症知之甚詳，卻在萬祖華與伊發生口角時，不思協助
    排解紛爭，反而加入爭吵，與伊互毆，足見原告於本件顯然
    與有過失，應減輕或免除伊賠償責任。又原告請求賠償其精
    神痛苦之非財產上損害200萬元，數額顯然過高等語，資為
    抗辯。並聲明：㈠原告之訴及假執行之聲請均駁回。㈡如受不
    利之判決，願供擔保請准宣告免為假執行。
三、得心證之理由
　㈠按因故意或過失，不法侵害他人之權利者，負損害賠償責任
    ；不法侵害他人之身體、健康、名譽、自由、信用、隱私、
    貞操，或不法侵害其他人格法益而情節重大者，被害人雖非
    財產上之損害，亦得請求賠償相當之金額，民法第184條第1
    項前段、第195條第1項前段定有明文。
　1.經查，原告主張其因被告所為之系爭傷害行為，受有系爭傷
    害，被告因而經本院108年度訴字第900號及臺灣高等法院11
    0年度上訴字第681號刑事判決（下稱系爭刑事判決）犯傷害
    直系血親尊親屬罪確定等節，業據提出原告受傷照片6張、
    臺北市立聯合醫院和平婦幼院區急診病歷、診斷證明書等件
    為證（見本院卷第125至149頁），並經本院調取本院108年
    度訴字第900號刑事案件電子卷證查核無訛，且為被告所不
    爭執（見本院卷第28、176頁），堪信為真實。又被告以系
    爭傷害行為致原告受有系爭傷害，侵害原告之身體健康權，
    依原告受有之系爭傷害情形，衡情其治療與復原應須相當之
    時間，復原期間亦應受有相當之肉體上疼痛，亦堪認其受有
    相當之精神上痛苦，原告依民法第184條第1項前段、第195
    條第1項前段規定，請求被告賠償其精神痛苦之非財產上損
    害，自屬有據。
　2.又慰藉金之多寡，應斟酌雙方之身分、地位、資力與加害之
    程度及其他各種情形核定相當之數額；其金額是否相當，自
    應依實際加害情形與被害人所受之痛苦及雙方之身分、地位
    、經濟狀況等關係決定之（最高法院85年度台上字第460號
    判決意旨參照）。茲審酌原告為被告之母，被告因故攻擊原
    告，致其受有系爭傷害，惟傷勢尚非嚴重之加害情狀，及原
    告自陳其為高中肄業，曾於電子公司、臺北市公車處、圓山
    飯店、兄弟飯店任職，現無薪資收入，名下有不動產4筆（
    見本院卷第171頁、不公開卷原告稅務電子閘門財產所得調
    件明細表），被告高中畢業，年收入約22萬元，名下有不動
    產2筆（見本院卷第116頁、不公開卷被告稅務電子閘門財產
    所得調件明細表）之學經歷、身分地位及財產狀況；並審酌
    被告因系爭傷害行為已遭判決有罪確定等一切情狀，認原告
    請求非財產上損害賠償200萬元尚屬過高，應以20萬元為適
    當。　
　㈡次按損害之發生或擴大，被害人與有過失者，法院得減輕賠
    償金額，或免除之，民法第217條第1項固有明文，惟所謂與
    有過失須被害人之行為助成損害之發生或擴大，就結果之發
    生為共同原因之一，行為與結果有相當因果關係，始足當之
    。雖被告辯稱原告知悉其有患有妥瑞氏症、甲狀腺機能亢進
    、精神官能性憂鬱症等疾病，卻不思排解紛爭，反而加入爭
    吵，與其互毆，應依減輕或免除其賠償責任云云，並提出國
    泰綜合醫院診斷證明書及病歷、遠東聯合診所診斷證明書及
    病歷等件為證（見本院卷第81至129頁）。然原告係於見被
    告對萬祖華咆哮、作勢要打萬祖華之時，方對被告稱「他是
    妳爸，妳怎麼可以這樣」等語，已經系爭刑事判決認定明確
    ，且為被告所不爭，既如前述，可知原告所言係為制止被告
    進一步攻擊萬祖華，期能終止被告與萬祖華之爭執，尚難認
    係助成被告對原告為系爭傷害行為之原因。況被告所云兩造
    互毆一事，業經臺灣臺北地方檢察署以證據不足為由為不起
    訴處分（案列該署108年度調偵字第2305號，見本院卷第151
    至155頁），並經臺灣高等檢察署駁回再議確定（案列該署1
    08年度上聲議字第8114號，見本院卷第157至159頁），被告
    復未提出其他證據足資證明原告確有與其互毆，自不足採。
    被告以前詞為原告與有過失之抗辯，於法未合，無從減輕或
    免除其賠償責任。
四、綜上所述，原告依民法第184條第1項前段、第195條第1項規
    定，請求被告給付20萬元，及自起訴狀繕本送達之翌日即10
    年11月8日（見附民卷第11頁）起至清償日止，按週年利率5
    %計算之利息，為有理由，應予准許，逾此範圍之請求，則
    無理由，應予駁回。又本判決所命給付未逾50萬元，依民事
    訴訟法第389條第1項第5款規定，應依職權宣告假執行，此
    部分原告雖陳明願供擔保聲請假執行，僅促使法院職權發動
    ，不另為假執行准駁之諭知；並依被告之聲明，酌定相當之
    擔保，准免為假執行。至原告敗訴部分，其假執行之聲請已
    失所附麗，應併予駁回。
五、本件事證已臻明確，兩造其餘攻擊防禦方法及所援用之證據
    ，經審酌後認與本件判決結果無影響，爰不逐一論列，併此
    敘明。
六、訴訟費用負擔之依據：民事訴訟法第79條。　　　　
中　　華　　民　　國　　110 　年　　11　　月　　24　　日
                  民事第六庭  審判長法　官　許純芳
　　　　　　　　　
　　　　　　　　　　　　　　　　　　法　官　蕭清清
　　　　　　　　　
　　　　　　　　　　　　　　　　　　法　官　許柏彥
以上正本係照原本作成。
如對本判決上訴，須於判決送達後20日內向本院提出上訴狀。如
委任律師提起上訴者，應一併繳納上訴審裁判費。
中　　華　　民　　國　　110 　年　　11　　月　　24　　日
                                    書記官  蔡庭復